【裁判字號】    97,上易,876
【裁判日期】    971105
【裁判案由】    詐欺等
【裁判全文】
臺灣高等法院臺中分院刑事判決         97年度上易字第876號
上  訴  人  臺灣臺中地方法院檢察署檢察官
上  訴  人
即  被  告  戊○○
上  訴  人
即  被  告  甲○○(即朱少君)
上  一  人
選任辯護人  林邦賢律師
被      告  乙○○
選任辯護人  張慶宗律師
            何孟育律師
上列上訴人因被告等詐欺等案件，不服臺灣臺中地方法院97年度
易字第 790號中華民國97年4月2日第一審判決（起訴案號：臺灣
臺中地方法院檢察署96年度調偵字第141、152號），提起上訴，
本院判決如下：
    主  文
原判決關於乙○○恐嚇危害安全部分撤銷。
乙○○以加害生命、身體之事，恐嚇他人致生危害於安全，處拘
役伍拾日，如易科罰金，以新台幣壹仟元折算壹日；減為拘役貳
拾伍日，如易科罰金，以新台幣壹仟元折算壹日。
其他上訴駁回。
    事  實
一、戊○○前於民國九十四年間，曾先後皆因詐欺案件，經臺灣
    臺中地方法院分別以九十四年度中簡字第一九四號、九十四
    年度簡字第九九號判決判處有期徒刑三月、四月，並裁定定
    應執行刑為有期徒刑六月確定，甫在九十五年四月十二日因
    易科罰金執行完畢；詎猶不知警省悔悟，其因自真實姓名、
    年籍均不詳，綽號「阿力」之友人處聽聞得知有投資「日日
    會」之管道〔其方式係貸放款項以收取利息營利。借款以每
    次新台幣（下同）五萬元為原則，預扣利息後，實借三萬六
    千元，之後每日索還一千元，到債務人全數清償至五萬元為
    止，亦即歷時清償期五十日，可從中賺取差額一萬四千元〕
    ，戊○○明知欲以此運作「日日會」之模式賺取利潤，必須
    要以有一定之借貸客源為前提，惟其並未結識或吸納常向人
    借款之固定成員，竟擬以此為虛晃之名義，遊說他人提出資
    金以詐取投資款項。後戊○○因在臺中市○○區○○路與崇
    德二路交叉路口附近之「國碩電子遊戲場」把玩「柏青哥」
    機台，而與不知情之乙○○熟識，並透過乙○○之介紹輾轉
    認識甲○○（原名朱少君），竟基於意圖為自己不法所有之
    犯意，於九十五年九月十二日晚間某時，在前述「國碩電子
    遊戲場」內，向乙○○、甲○○遊說加入一虛構之日日會投
    資案，並佯稱其已吸納結識有一百名至二百名之會員，分布
    於各行各業，若該等會員臨時有借錢之需，即可由共同之投
    資款內提撥借款，並以上揭之方式計算利息而營利云云，要
    求乙○○及甲○○各投資三十六萬元之款項。其等於商談間
    ，適有戊○○之友人以電話聯繫向戊○○催討債務，戊○○
    乃趁隙再向甲○○謊稱已有二位客戶上門欲貸借款項合計十
    萬元，但因自己現在手頭上不方便，是否請甲○○提出實借
    之現金七萬二千元（三萬六千元×二）先行借貸予該二名其
    謊稱之客戶，致使甲○○誤以確有利潤可圖，而陷於錯誤，
    旋至家中拿取現款七萬二千元交付予戊○○；乙○○聽聞戊○○之遊說及解說後，認為應再行評估該投資案之可行性，
    乃先諉稱其當下並無現款，需過幾日才能提出投資款，而未
    陷於錯誤交付款項。翌日（十三日），戊○○、乙○○與甲○○三人乃又相約於臺中市○○區○○路與北平路交叉路口
    附近之「摩根西餐廳」見面，甲○○復提出二十六萬八千元
    （起訴書誤為二十六萬二千元）之投資款交予戊○○，餘二
    萬元，因乙○○先前把玩電子遊戲機台曾向甲○○借款二萬
    元，甲○○乃要求乙○○逕將此二萬元交付予戊○○，以補
    足其應支付之投資款合計三十六萬元，戊○○即以此詐術訛
    騙甲○○，使甲○○實際交付合計三十四萬元之款項。
二、後甲○○因乙○○之警示，益以自己多方查證之結果，得知
    戊○○所謂之「日日會」投資案實是其訛詐之手法，因不甘
    受損，且思及其係因乙○○之介紹始與戊○○結識，而乙○○原亦允諾加入投資案，卻未依約提出投資款項，致僅有甲○○自己一人受騙，因遷怒於乙○○，遂與真實姓名、年籍
    均不詳，綽號「愷哥」之成年友人及另四名不詳姓名、年籍
    之成年男子，共同基於以強暴、脅迫之非法方法剝奪人行動
    自由之犯意聯絡，先由甲○○於九十五年九月二十五日下午
    撥打電話予乙○○，以慶祝其帶領羽球隊榮獲冠軍為名，邀
    約乙○○於同日晚間至臺中市○區○○路二段一二一號之錢
    櫃KTV店619號包廂歌唱歡聚，乙○○不疑有他，遂徵得甲○○之同意後，偕同友人丙○○前往。乙○○、丙○○於當日
    十九時許抵達該包廂後，甲○○即聯絡已事先約妥之「愷哥
    」等五名不詳姓名、年籍之成年男子進入包廂，由其中二人
    在包廂門口守候，其他人則要求乙○○坐在原位，不得妄動
    ，甲○○旋向乙○○表明已查悉所謂「日日會」之投資會實
    係騙局一場，且持歌本砸向乙○○，再以酒瓶作勢丟擲乙○○，但由「愷哥」等人假意攔下，其中一名不詳姓名、年籍
    之成年男子並對乙○○聲稱：今日一定要將此部分債務處理
    完，否則不會讓乙○○離開等語，而以此等強暴、脅迫之動
    作，配合「愷哥」等人在現場之優勢支配，命乙○○不得任
    意離去，並逼令乙○○以電話聯絡戊○○到場。戊○○至現
    場後，坦認對甲○○施詐，並同意承擔處理其向甲○○所收
    取之款項債務，除原本之三十六萬元之投資款應予返還外，
    另願加給九萬元充作利息，並當場簽立面額各為二十萬、二
    十五萬元之本票二張交予甲○○以供作擔保。甲○○認乙○○既於先前戊○○遊說投資時，保證戊○○絕無問題，致其
    放心參與投資導致受騙，故亦應負擔一定責任，乃運用前揭
    之優勢局面，進而逼迫乙○○需在上揭本票二紙上之發票人
    欄均簽名為共同發票人，而與戊○○齊同承擔清償義務，乙○○因見甲○○人多勢眾，為求脫身，只得循命共同簽立本
    票，亦負擔發票人責任，而行無義務之事。甲○○於得逞後
    ，始偕同「愷哥」等五名男子離去，其等即以此強暴、脅迫
    之非法方法，阻止乙○○任意離去，而剝奪乙○○之行動自
    由達約二小時。乙○○嗣後因不甘受辱，乃報警處理，遂由
    警進而查悉上情。
三、乙○○於前揭錢櫃 KTV店包廂內受甲○○之強脅簽立本票後
    ，氣憤難平，竟基於恐嚇危害安全之犯意，於九十五年九月
    二十六日中午十二時四十六分許，留言於甲○○持用之門號
    0000000000號行動電話，對甲○○恫嚇稱：「白道黑道我也
    會通，你今天把我玩這齣，遇到才知道」、「我講難聽一點
    ，不管是黑道白道，我今天絕對跟你孤支，黑道白道我絕對
    準備到那，我絕對跟你算到底」，表示將糾眾尋釁，致甲○○心生畏懼，而生危害於安全。
四、案經乙○○訴由臺中市警察局第一分局報請，暨甲○○訴請
    臺灣臺中地方法院檢察署檢察官偵查起訴。
    理  由
甲、有罪部分：
  壹、被告戊○○所為詐欺犯行部分：
    一、被告戊○○業於原審及本院審理時坦認其所為如犯罪事
        實欄一所示之詐欺取財犯行不諱。
    二、此部分被害人即被告甲○○、乙○○亦先後於警詢、偵
        查及原審審理時指述渠等遭被告戊○○詐騙之始末甚詳
        〔見警卷第三頁，偵字第二三六六四號第三頁至第六頁
        ，調偵字第一四一號卷第三四頁反面，原審卷第一○二
        頁反面至第一○六頁反面、第一一六頁反面、第一二○
        頁反面。另按被告以外之人（包括證人、鑑定人、告訴
        人、被害人及共同被告等）於審判外之陳述雖不符刑事
        訴訟法第一百五十九條之一至第一百五十九條之四等四
        條之規定，而經當事人於審判程序同意作為證據，法院
        審酌該言詞陳述或書面陳述作成時之情況，認為適當者
        ，亦得為證據；當事人、代理人或辯護人於法院調查證
        據時，知有刑事訴訟法第一百五十九條第一項不得為證
        據之情形，而未於言詞辯論終結前聲明異議者，視為有
        前項之同意，同法第一百五十九條之五定有明文。立法
        意旨在於傳聞證據未經當事人之反對詰問予以核實，原
        則上先予排除。惟若當事人已放棄反對詰問權，於審判
        程序中表明同意該等傳聞證據可作為證據；或於言詞辯
        論終結前未聲明異議，基於尊重當事人對傳聞證據之處
        分權，暨證據資料愈豐富，愈有助於真實發見之理念，
        且強化言詞辯論主義，使訴訟程序得以順暢進行，上開
        傳聞證據亦均具有證據能力。本件此部分被害人即被告
        甲○○、乙○○先後於警詢、偵查中所為陳述，其性質
        雖屬傳聞證據；然上開筆錄內容，業經本院審理時予以
        提示並告以要旨，且各經檢察官及被告戊○○表示意見
        ，當事人均已知上述筆錄乃傳聞證據，且皆未於言詞辯
        論終結前對該等筆錄內容異議，是依上開規定，被告甲○○、乙○○此部分於警詢、偵查中之證言已經擬制同
        意有證據能力，本院審酌上開筆錄作成時，並無遭到施
        壓或干擾，亦無不當取供之情形，認為以之作為本件之
        證據資料亦屬適當，是被告甲○○、乙○○於警詢、偵
        查中所為此部分之指述，自具有證據能力〕，核與被告
        戊○○所陳大致相符。
    三、被告戊○○於原審已供認其向被告甲○○、乙○○所解
        說「日日會」之營運模式，實係聽聞其綽號「阿力」之
        友人所言，被告戊○○本人從未實際運作過，亦未吸納
        任何所謂「日日會」之借款成員，且於向被告甲○○、
        乙○○遊說當日所接取之電話，係其債權人前來索債，
        並非其對被告甲○○所稱之「適有人欲行借款」，被告
        戊○○竟因勢利導，藉此訛騙被告甲○○提出投資款（
        見原審卷第一一○頁及其反面），足徵其自始即無所謂
        投資「日日會」之真意，僅係以此為名義，欲使被告甲○○、乙○○受騙而交付款項，被告戊○○有不法所有
        之詐欺意圖甚為明顯，是其所為自白核與客觀事實相符
        ，堪予採認。
    四、綜此，本件此部分事證已臻明確，被告戊○○詐欺犯行
        堪以認定。
  貳、被告甲○○所為妨害自由犯行部分：
    一、按被告以外之人於審判外之陳述，除法律有規定者外，
        不得作為證據，刑事訴訟法第一百五十九條第一項已定
        有明文，本件此部分之被害人即被告乙○○與證人即偕
        同被告乙○○至前述錢櫃 KTV包廂內赴約之丙○○於接
        受警詢及檢察官訊問時所為之證詞，均為被告以外之人
        於審判外之言詞陳述，依前開刑事訴訟法第一百五十九
        條第一項之規定，前開陳述原則上均不具證據能力；惟
        被告乙○○、證人丙○○已於原審九十七年三月十九日
        審理時，基於證人地位、經合法具結、並在賦予被告甲○○對質詰問機會之情形下為證述，則被告乙○○、證
        人丙○○前開關於被害與目擊景況之證述，即因在公判
        庭至原審作證，而終局取得證據能力（未經證據使用禁
        止，且經過嚴格證明之調查程序），合先敘明。
    二、訊據被告甲○○固坦陳確有於上揭時間邀約被告乙○○
        至前開錢櫃KTV店619號包廂內唱歌餐敘，另綽號「愷哥
        」等五名真實姓名、年籍均不詳之成年男子及被告戊○○亦陸續到場，席間伊有與被告乙○○談及其既曾保證
        被告戊○○絕無問題，故亦需負擔其受詐騙所支付款項
        之償還責任。之後，被告戊○○、乙○○即共同簽發面
        額各為二十萬元與二十五萬元之本票二張交付供作清償
        之擔保等情；惟矢口否認有何被告乙○○所指述之犯行
        ，辯稱：伊前後確實實際交付戊○○合計三十四萬元之
        款項，原欲供作投資「日日會」所用，但其後發覺戊○○根本無投資之真意，僅是以此名義詐騙伊金錢，乙○○亦多次配合戊○○演出，伊認為乙○○既曾保證戊○○絕對可信，且懷疑乙○○嗣後亦有朋分到伊所支付之
        投資款，才偕同伊友人「愷哥」等人，並邀集乙○○、
        戊○○至 KTV店內欲商談解決此投資糾紛。在包廂內伊
        並沒有使用任何強脅之手段，僅詢問乙○○與戊○○如
        何解決此債務。戊○○主動提議要償還四十五萬元，多
        的就算是借款之利息，並表示可簽立面額各二十萬元、
        二十五萬元之本票二紙供作擔保。但伊友人「愷哥」認
        為伊與戊○○又不熟，無信任關係，萬一戊○○逃匿無
        蹤，伊將求償無門，而此投資糾紛又係因乙○○介紹戊○○與伊結識，並對戊○○之信用加以保證而起，所以
        伊友人才要求乙○○在本票上簽名共同負責，乙○○嗣
        後也欣然答應，自願簽立本票為共同發票人，伊自無妨
        害自由或強制犯行之可言云云；惟查：
      (一)上揭犯罪事實欄二所載之被告甲○○夥同綽號「愷哥」
        等五名不詳姓名、年籍之成年男子，以強脅之手段阻止
        乙○○任意離去，並要求其需在本票上簽名負責等事實
        ，業據此部分被害人即被告乙○○於警詢、偵查及原審
        審理時迭指稱：九十五年九月二十五日下午，伊接獲甲○○所撥打之電話，以慶祝所帶領之羽球隊榮獲冠軍為
        名，邀約伊至臺中市○區○○路二段之錢櫃 KTV店唱歌
        餐敘，伊在徵得甲○○同意後，乃偕同友人丙○○一起
        前往赴約。伊等抵達進入 KTV店包廂時，原本只有甲○○在內，後來甲○○又撥接了幾通電話，隨即有綽號「
        愷哥」之人等五名不詳姓名成年男子進入包廂，由其中
        二人在包廂門口守候，其他人則要求伊坐在原位，不能
        妄動。甲○○旋向伊表明已確定戊○○所謂「日日會」
        之投資是騙局，並質問伊為何保證戊○○信用絕無問題
        ，隨又持歌本砸向伊，再以酒瓶作勢要丟擲伊，其中一
        名不詳姓名、年籍之成年男子並對伊陳稱要找戊○○一
        起來將債務處理完結，否則不得任意離開等語，伊受迫
        只好撥電話聯繫戊○○到場。後來戊○○至現場後，坦
        承對甲○○施詐，並同意償還甲○○四十五萬元，且願
        簽立面額各為二十萬、二十五萬元之本票二張交予甲○○以供作擔保。甲○○找來之友人「愷哥」認為甲○○
        與戊○○並不十分熟識，怕找不到戊○○還債，乃進而
        逼迫伊亦需在本票上簽名為共同發票人，一起承擔清償
        義務，伊為求脫身，迫於無奈，只好在本票上簽名，之
        後方能陸續離開等語明確（見警卷第九頁至第一一頁反
        面，偵字第二三六六四號卷第一○頁至第一一頁，原審
        卷第一一五頁至第一一七頁）。另證人丙○○亦於警詢
        、偵查及原審審理時到庭證陳：伊於九十五年九月二十
        五日十九時三十分許，陪同朋友乙○○一起到錢櫃 KTV
        店內受邀唱歌，一開始只有邀約伊等之甲○○與伊等在
        場，後來甲○○撥接幾通電話後，隨即出現五名伊不認
        識之成年男子亦進入包廂內，甲○○隨即質疑乙○○為
        何敢這樣作，並拿歌本砸向乙○○，且以酒瓶作勢要丟
        乙○○，但被人擋下，其中有一人男子還聲稱今天要把
        事情處理好，否則不可以出包廂。之後甲○○就要求乙○○打電話叫戊○○亦到場，戊○○與甲○○討論一番
        後，就簽本票要交給甲○○，甲○○的朋友見狀，命令
        乙○○也要在本票上簽名，因為現場人很多，乙○○逼
        不得已也只能遵循指示簽名，否則肯定無法離開現場。
        甲○○核對本票後，即與該五名男子先離開，伊等才至
        櫃臺買單後離去等語綦詳（見警卷第一二頁至第一三頁
        ，調偵字第一四一號卷第三八頁至第三九頁，原審卷第
        一一三頁至第一一四頁反面），核與被害人乙○○所指
        述遭逼迫不得任意離開及被迫共同簽發本票等情節大致
        相符，並有乙○○、戊○○所共同簽立，面額分別為二
        十萬元、二十五萬元之本票影本二張在卷可稽（見警卷
        第一六頁），堪認乙○○此部分所指陳並非虛詞。
      (二)被告甲○○固以前揭情詞置辯；惟查，被告乙○○既自
        始至終皆未曾坦認有與被告戊○○共同行騙（此亦為被
        告甲○○所不爭，見偵字第二三六六四號卷第一一頁）
        ，並認為上述投資款項係被告甲○○自行交付予被告戊○○，與其並無任何干係，亦未自被告甲○○處直接或
        輾轉分配任何款項而有所利得，其身為牙醫師，復有相
        當之社會歷練，並知曉在本票上簽名所應負擔之清償責
        任，苟非被告甲○○確於前述包廂有強脅之一定程度之
        強勢作為，其焉有可能自願而無條件在本票上簽名為共
        同發票人，亦負擔票據之連帶清償責任，是被告甲○○
        所辯，核之已與常理扞格。另被告甲○○經乙○○之警
        示後，既已對上述「日日會」投資案之可信性產生懷疑
        ，其後與被告戊○○、乙○○之電話聯繫亦均加以錄音
        採證，此有其所提出之電話錄音譯文多份為證（見偵字
        第二四一一八號卷第五頁至第二八頁），其若非欲憑藉
        私力，以強勢作為自行解決此投資糾紛，大可提出電話
        錄音為憑，向檢警機關逕行舉發，何以反大費周章，糾
        結與被告戊○○、乙○○均不相熟識，其自己亦未甚熟
        稔，無法說出真實姓名為何之「愷哥」等五名男子，在
        上揭 KTV包廂內為自己助勢，以利與乙○○談判？足徵
        被告甲○○確實因不甘受損，糾眾圖思以強脅之手段令
        被害人乙○○亦負擔投資款之償還責任，應甚為明確。
        本件被告甲○○縱主觀認定乙○○亦有共同參與對其行
        騙，或亦需連帶為清償，亦應循正當之法律程序對被告
        乙○○求償，使司法機關調查釐清乙○○究竟有無連帶
        責任，斷不可因其為詐騙行為被害人之理由，即逕行採
        取強勢作為，卻希冀以此脫免其所應負擔之刑事責任。
        至被告戊○○雖於原審審理時陳稱案發當日於 KTV包廂
        內，其並未目擊或耳聞有任何武力脅迫及言語恐嚇之情
        事（見原審卷第一一八頁反面至第一一九頁）；惟被告
        戊○○係當日最後到場之人，此亦為被告甲○○所是認
        （見偵字第二三六六四號卷第一一頁），則在其抵達包
        廂前所發生之所有情事，被告戊○○自無從見聞，是被
        告戊○○關此部分之證述，尚無從據為被告甲○○有利
        認定之憑採。
      (三)綜此，被告甲○○關於本件所辯，無非事後飾卸之詞，
        不可採信。本件此部分事證亦臻明確，被告甲○○妨害
        自由之犯行亦堪認定。
  參、被告乙○○所為恐嚇危害安全部分；
    一、訊據被告乙○○固坦認有於九十五年九月二十六日中午
        十二時四十六分許，撥打甲○○持用之門號0000000000
        號行動電話對甲○○稱：「白道黑道我也會通，你今天
        把我玩這齣，遇到才知道」、「我講難聽一點，不管是
        黑道白道，我今天絕對跟你孤支，黑道白道我絕對準備
        到那，我絕對跟你算到底」等語之事實。惟矢口否認有
        恐嚇危害安全之犯行，辯稱：伊係因不甘為甲○○之強
        勢對待，乃出於一時之氣憤而為，並無任何加害甲○○
        之意，亦無恐嚇使甲○○心生畏懼之犯意等語。
    二、經查：
      (一)被告乙○○上開恐嚇危害安全犯行，業據證人即告訴人
        甲○○迭於警詢、偵查及原審審理中證述甚詳，並有告
        訴人甲○○提出之錄音帶暨譯文各一件為證，被告乙○○亦供認確有在甲○○持用之上揭行動電話為前開之留
        言，並上開譯文之內容確與其所留言之內容相符等情。
      (二)按以今日社會上確存有黑道之不法惡勢力，平日見諸媒
        體報導，黑道份子為惡、殘害善良民眾，或藉黑道勢力
        恐嚇、危害他人身家性命，甚至強奪豪取他人財物等情
        屢見不鮮，此為公眾周知之事實。又依目前一般民眾之
        觀念認知，被告乙○○本案對告訴人甲○○所稱：「…
        …絕對跟你孤支……」等語，即是以性命相拼，非至你
        死我活絕不罷休之意甚明。被告乙○○以此二者相佐，
        對一女子為如前揭之留言，衡諸一般社會通念，堪認為
        係欲引藉黑道份子或勢力以加害對方生命、身體之惡害
        通知，客觀上已足使一般人心生畏怖，在主觀上亦已使
        告訴人心生畏懼，並已達危害其生命、身體安全之程度
        ，至為酌然。參以本件被告乙○○甫於前一日遭甲○○
        夥同友人妨害自由，已如前所論述；則其於心情憤恨一
        時難平之際，而生急思欲報復之心，致以上開之具體行
        動，而對甲○○為如上述之電話留言。被告乙○○上揭
        具體之惡害通知舉動，顯難謂無以危害他人生命、身體
        之事恐嚇告訴人甲○○之故意；且告訴人甲○○係一單
        身女子，擔任羽球教練，有一定慣行之生活作息，被告
        以前揭事項恐嚇，致告訴人生活於隨時有生命、身體危
        險之陰影中，足見告訴人已生畏懼，縱使告訴人未立即
        報案，尋求警方之保護，然此涉及告訴人處置相關事件
        之全盤規劃，非可認定告訴人未即心生畏懼，故被告乙○○上開之所辯應無可採，其恐嚇危害他人安全之犯行
        足堪認定。
  肆、核被告戊○○、甲○○、乙○○所為：
    一、被告戊○○部分：
      (一)按刑法第三百三十九條第一項及第三項之詐欺取財既、
        未遂區分之標準，係以他人已否為物之交付而置於行為
        人實力支配下為準。另按詐欺罪之成立，有既遂未遂之
        分，被害人陷於錯誤而將財物交付者為既遂，被害人倘
        未陷於錯誤，因而未將財物交付，詐欺行為依然存在，
        僅被害人未被所愚而已，難辭詐欺未遂罪責，即行為人
        既已實施使人交付財物之詐術，而有不法所有之意圖，
        即與詐欺罪構成要件相符，不能謂非詐欺未遂，蓋詐欺
        罪處罰之對象為行為人之詐欺行為，被害人之反應如何
        ，並非所問。本件被告戊○○嗣後已收受被告甲○○所
        提出欲為投資之款項合計三十四萬元；被告乙○○雖亦
        由被告戊○○遊說共同參與投資，但其經評估後認為不
        可行，並未陷於錯誤實際交付投資款項予被告戊○○；
        是核被告戊○○所為，係犯刑法第三百三十九條第一項
        之詐欺取財既遂及同法條第三項、第一項之詐欺取財未
        遂罪。
      (二)被告戊○○以一遊說之訛詐行為，同時對被告甲○○、
        乙○○施以詐騙，致侵害不同之法益，係屬一詐欺行為
        進而對不同對象行使而觸犯二個基本構成要件相同之罪
        名，構成同種想像競合犯，依刑法第五十五條之規定，
        應依情節較重者即對被告甲○○所為之該次詐欺既遂犯
        行論以一罪。
      (三)公訴人雖僅就被告戊○○詐騙被告甲○○財物之部分提
        起公訴，而就被告戊○○亦對被告乙○○遊說加入投資
        而施以詐術部分，因認被告乙○○係共同加害人，而未
        於起訴書中論述，但檢察官此部分就被告乙○○亦共犯
        詐欺犯行之認定已為本院所不採（詳後述），其自應亦
        屬被告戊○○詐欺犯罪之被害人，僅未陷於錯誤交付財
        物爾爾；惟被告戊○○此部分未據起訴書含括在內之詐
        欺未遂犯行，既與前揭檢察官起訴並經本院論罪之詐欺
        既遂犯行有想像競合犯之裁判上一罪關係，應為起訴效
        力所及，本院自得併予審論之。
      (四)另被告戊○○有前開犯罪事實欄所述之受有期徒刑宣告
        及執行完畢之情形，此有臺灣高等法院被告前案紀錄表
        在卷可憑，其於有期徒刑執行完畢後，五年以內故意再
        犯本件有期徒刑以上之罪，為累犯，應依刑法第四十七
        條第一項之規定予以加重其刑。
    二、被告甲○○部分：
      (一)按刑法第三百零二條之妨害自由罪，係妨害他人自由之
        概括的規定，故行為人具有一定目的，以非法方法剝奪
        人之行動自由者，除法律別有處罰較重之規定（例如略
        誘及擄人勒贖等罪），應適用各該規定處斷外，如以使
        人行無義務之事，或妨害人行使權利為目的，而其強暴
        、脅迫復已達於剝奪人行動自由之程度，即祇成立本罪
        ，不應再依同法第三百零四條論處，誠以此項使人行無
        義務之事，或妨害人行使權利之低度行為，應為剝奪人
        行動自由之高度行為所吸收，不能以其目的係在使人行
        無義務之事，或妨害人行使權利，認為係觸犯刑法第三
        百零二條第一項及第三百零四條第一項之二罪名，依同
        法第五十五條，從一重處斷（最高法院二十九年上字第
        二三五九號判例意旨參照）。查本件被告甲○○夥同綽
        號「愷哥」等五名不詳姓名之成年男子共同以丟擲歌本
        之強暴行為與聲稱務需將債務處理完畢，否則不得離開
        現場之脅迫言語等非法之方法，阻止被告乙○○任意離
        去，且強命被告乙○○亦需簽立本票為共同發票人，以
        併同承擔清償責任而解決與被告戊○○間之投資詐騙糾
        紛，核被告甲○○所為，則係犯刑法第三百零二條第一
        項以其他非法方法剝奪人之行動自由罪。
      (二)另按刑法第三百零二條第一項之剝奪人行動自由罪與同
        法第三百零四條第一項之強制罪，其所保護之法益，固
        均為被害人之自由，惟前者重在保護個人之行動自由；
        後者重在保護個人之意思自由（最高法院七十四年度台
        上字第三六五一號判決意旨參照），是刑法第三百零二
        條第一項之剝奪他人行動自由罪，係以私行拘禁或以其
        他非法方法，剝奪人之行動自由為要件，其目的即在保
        護「任意離去特定處所（空間）之行動自由」不受他人
        無故之侵害。本件被告甲○○因不甘遭受詐欺而受有損
        害，為解決投資糾紛，且主觀懷疑被告乙○○是否亦涉
        入其中，乃邀約被告乙○○至前述包廂內，旋夥同綽號
        「愷哥」等五名不詳姓名之成年男子共同以上開施以強
        脅之方式阻止被告乙○○任意離去，迨被告乙○○簽立
        本票為共同發票人後始應允離開，依前揭判決要旨說明
        ，自係犯刑法第三百零二條第一項之妨害行動自由罪，
        公訴人認被告甲○○僅係犯刑法第三百零四條之強制罪
        ，尚有未洽；然按法院得就起訴之犯罪事實變更檢察官
        所引應適用之法條予以判決，係指該起訴之事實已成立
        犯罪，且為論罪科刑之基礎者而言。若起訴之某部分犯
        罪事實，已為他部分犯罪事實所包括，而不另論罪，縱
        檢察官對於該部分事實所引之法條有所不洽，祇須於理
        由中加以說明即可，並無變更法條改判之問題。則公訴
        意旨就被告甲○○以強脅之方法逼迫被告乙○○共同簽
        發本票之行為，援引刑法第三百零四條第一項強制罪之
        條文，縱有未洽，但該部分既為被告甲○○所犯剝奪人
        之行動自由罪所包括，而不另論罪，即無變更檢察官起
        訴法條之問題（最高法院九十六年度台上字第八二七號
        判決參照）。
      (三)被告甲○○與真實姓名、年籍均不詳，綽號「愷哥」等
        五名成年男子間，就前開妨害自由之犯行，俱有犯意聯
        絡及行為分擔，渠等既共同實行犯罪之行為，應同論以
        共同正犯。
      (四)被告甲○○雖亦有令被告戊○○共同簽發前述之本票二
        張；但被告戊○○於警詢、偵查及本院審理時已咸陳稱
        本件係其自己主動提議要以四十五萬元，並簽立合計同
        額之本票二張供擔保之方式，解決其與被告甲○○間之
        投資糾紛，其在上揭包廂內自始至終皆未曾受到武力脅
        迫或言語恐嚇等語明確（見警卷第七頁，偵字第二三六
        六四號卷第九頁，本院卷第一一八頁反面至第一一九頁
        ）；被告乙○○就此部分亦在本院證述係被告戊○○自
        己應允要償還被告甲○○四十五萬元等語綦詳（見本院
        卷第一一六頁），自難謂被告戊○○亦係被告甲○○此
        部分妨害自由犯行之被害人，起訴意旨疏未釐清此情，
        猶認被告甲○○對被告戊○○亦有施以強制作為，容有
        未洽；但因此部分與前揭經論罪科刑之被告甲○○對被
        告乙○○為妨害自由犯罪間，有想像競合犯之裁判上一
        罪關係，爰不另為無罪之諭知，應併予敘明。
    三、被告乙○○部分
        核被告乙○○以前揭加害生命、身體之事，恐嚇甲○○
        致生危害於甲○○之安全，所為係犯刑法第三百零五條
        之恐嚇危害安全罪。
  伍、原審以被告戊○○、甲○○二人之前開事證明確，並審酌
      被告戊○○素行不佳，有多次之詐欺前科，此有前開臺灣
      高等法院被告前案紀錄表可查，卻仍不知謹慎行事，明知
      自己並無結納相當之會員而得以從事「日日會」之放貸業
      務，竟假借此名義向甲○○訛詐收取合計三十四萬元之投
      資款項，造成甲○○損失匪淺；另甲○○僅因被告乙○○
      於被告戊○○遊說投資時，口頭保證被告戊○○之信用，
      且片面懷疑乙○○亦有共同參與詐騙，即圖憑藉私力，邀
      集共犯即綽號「愷哥」等五名不詳姓名之成年男子，欲仗
      勢令乙○○屈服，並進而共同承擔所支付投資款之償還責
      任，其蔑視法治及對個人權益之輕賤，莫此為甚；並衡酌
      被告戊○○犯後於原審審理時終能坦承犯行，態度尚佳，
      然迄尚未與被告甲○○達成和解，賠償其分文之損失；被
      告甲○○犯後猶飾詞狡辯，企圖脫詞合理化自身犯行，並
      未見悔悟之心，態度欠佳，但本件係緣於其先因遭詐騙而
      蒙受損失，未及深慮而輕率行事所致，被告甲○○犯罪之
      動機、目的，其情節尚有堪值原宥之處，暨檢察官於起訴
      書對被告甲○○所為具體求刑之刑度範圍等一切情狀，各
      量處如原審判決主文所示之刑，並對被告甲○○所受有期
      徒刑宣告部分諭知易科罰金之折算標準。並敘明起訴意旨
      雖對被告戊○○具體求處有期徒刑十一月，惟被告戊○○
      業於原審審理時坦認全數犯行，並對甲○○表達善意，認
      未遭甲○○強脅，而係其主動願簽發前揭本票，承擔所收
      取款項之一切償還責任，同時向甲○○表明迨其出獄後必
      將盡全力賠償彌補甲○○之損失，原審於考量被告戊○○
      犯罪情節及所致損害，暨其犯罪後之態度等具體情狀後，
      認對被告戊○○處予如原審判決主文所示之刑罰，已足收
      懲儆之效，是檢察官具體求刑之刑度範圍稍嫌過重等情。
      另以九十六年罪犯減刑條例業於九十六年七月四日公布，
      並自同年月十六日施行，該條例第二條明文規定：「犯罪
      在中華民國九十六年四月二十四日以前者，除本條例另有
      規定外，依下列規定減刑：三、有期徒刑、拘役或罰金，
      減其刑期或金額二分之一」；本件被告戊○○、甲○○各
      自所為上揭詐欺、妨害自由犯行之犯罪時間，均係在九十
      六年四月二十四日以前，且非屬上揭減刑條例第三條規定
      不予減刑之情形，故依上開規定，本件應寬減其等所受宣
      告有期徒刑之二分之一，並皆援引該減刑條例第九條之規
      定，對被告戊○○、甲○○所受減刑後之有期徒刑宣告併
      諭知易科罰金之折算標準。復敘明前述面額各為二十萬、
      二十五萬元，由被告戊○○、乙○○所共同簽發之本票二
      張，雖為被告甲○○等人因為本件妨害自由部分犯行所得
      之物；但本票為提示證券，且依票據法第五條第一項規定
      ，在票據上簽名者，依票上所載文義負責；另依民法第九
      十二條第一項、第九十三條前段規定，被脅迫而為之意思
      表示，並非當然無效，僅表意人得撤銷其意思表示；基於
      上開理由，在被害人乙○○主張其係因受脅迫而撤銷發票
      之意思表示前，被告甲○○並非完全不得行使該等本票之
      權利，為避免刑事之沒收影響其民事應有之權利，爰不併
      就乙○○發票之部分予以諭知沒收。其認事用法均無不合
      ，量刑亦稱妥適，被告戊○○以原審量刑過重提起上訴，
      而被告甲○○則上訴執詞否認犯罪，指摘原判決不當云云
      ，皆非可採取，上訴均為無理由，應予駁回。
  陸、另本案被告乙○○上揭恐嚇危害安全之犯罪事證已臻明確
      ，原審未予依法論科，核有未合，檢察官上訴意旨執此指
      摘原判決此部分不當，即有理由，應由本院將此部分予以
      撤銷改判。爰審酌被告乙○○之品行、本件犯罪之動機、
      手段、所生危害，及犯罪後之態度等一切情狀，量處如主
      文第二項所示之刑，並諭知易科罰金之折算標準，復依據
      「中華民國九十六年罪犯減刑條例」第二條第一項第三款
      之規定，減其宣告刑二分之一，且諭知有期徒刑易科罰金
      之折算標準。
乙、無罪部分：
  壹、公訴意旨另略以：被告乙○○基於意圖為自己不法所有之
      犯意聯絡，亦夥同被告戊○○而參與前述訛詐告訴人甲○○，使其受騙提出所謂「日日會」投資款之詐欺犯行；因
      認被告乙○○所為另涉犯刑法第三百三十九條第一項之詐
      欺取財罪嫌等語。
  貳、按犯罪事實應依證據認定之，無證據不得認定犯罪事實。
      又不能證明被告犯罪者，應諭知無罪之判決，刑事訴訟法
      第一百五十四條第二項、第三百零一條第一項分別定有明
      文。又事實之認定，應憑證據，如未能發現相當證據，或
      證據不足以證明，自不能以推測或擬制之方法，為裁判基
      礎（最高法院四十年台上字第八六號判例要旨參照）；再
      者，二人以上以共同犯罪之意思，事前同謀，推由其中部
      分之人實施，其未參與實施之共謀者，固為學說上所稱之
      共謀共同正犯，依司法院大法官釋字第一０九號解釋，仍
      成立共同正犯。但未參與實施者，因僅有犯罪之謀議，而
      無行為之分擔，則其等之間如何為犯罪之謀議、如何推由
      其中部分之人實施？即為決定其是否成立同謀共同正犯之
      重要依據，自應依證據證明之，不能僅憑擬制推測之方法
      ，採為認定同謀共同正犯判斷之基礎（最高法院九十四年
      度台上字第七一九五號判決意旨參照）。
  、公訴人認被告乙○○涉犯刑法詐欺罪嫌，無非係以被告戊○○、乙○○確以共同投資「日日會」之名義向告訴人甲○○要求出資，且甲○○確實因而交付財物等情，業據告
      訴人甲○○指訴甚詳。且被告戊○○與被告乙○○多次以
      電話向甲○○佯示投資進行情形及重申共同出資等情，亦
      有通話之錄音譯文可證，被告戊○○、乙○○確實共同施
      用詐術騙取甲○○之財物無訛。又被告乙○○雖提前告知
      甲○○受詐騙之事，且稱自己亦受被告戊○○騙財云云；
      惟被告乙○○對外負債，並為被告戊○○代為對外協調解
      決，其因有求於被告戊○○；且被告乙○○始終未對所謂
      「日日會」之投資實際出資，卻不斷鼓吹甲○○先行出資
      ；又得知被告戊○○之「騙局」後，仍持續與被告戊○○
      交好、保持連絡，被告乙○○苟非與被告戊○○就詐欺有
      犯意聯絡，就被告戊○○施詐導致甲○○對其牽怒一事，
      理應對被告戊○○同等怨忿，豈有續與交好聯繫之理？顯
      見被告乙○○與被告戊○○間關係匪淺，其顯然早知被告
      戊○○之詐欺犯罪計畫，而以甲○○對自己之信賴，進而
      陷入被告戊○○之詐術。訊據被告乙○○固坦承其原有承
      諾亦欲共同參與被告戊○○所提出之「日日會」投資案，
      但其後並未交付其所應分擔之投資款項三十六萬元等情；
      惟堅詞否認有何詐欺犯行，辯稱：伊聽聞戊○○為投資案
      之解說後，即認為應再行評估，後發覺戊○○其人並不甚
      可靠，不值信賴，所以才未提出原應允欲分擔之投資款，
      但伊自始至終均未曾幫忙戊○○遊說甲○○加入投資，亦
      未在戊○○慫恿甲○○投資時，在旁附和，伊甚至在查知
      戊○○有詐欺之嫌時，還主動告知甲○○要小心提防，不
      要被騙，如何得謂伊係與戊○○共同詐欺甲○○等語。
  肆、經查：按刑法所謂「共同正犯」，係指二人以上之正犯，
      相互間於主觀上本於犯意之聯絡，並於客觀上為犯罪行為
      之分擔者（實施共同正犯）；或以自己共同犯罪之意思，
      參與實施犯罪構成要件以外之行為；或以自己共同犯罪之
      意思，事先同謀，而由其中一部分人實施犯罪之行為者（
      共謀共同正犯），始屬之。本件犯罪事實欄一所載之前述
      詐欺犯行，係由被告戊○○向甲○○遊說加入「日日會」
      投資案，甲○○於評估後認為可行，亦係將所謂之「投資
      款」合計三十四萬元交付予被告戊○○，被告乙○○自始
      至終並未收取任何款項而有利得之情事，已據被告戊○○
      陳述甚詳（見原審卷第一０六頁反面至第一一０頁），告
      訴人甲○○就此亦不加爭執，是本件欲行論斷被告乙○○
      亦屬詐欺犯罪之共同正犯，則需端視其與被告戊○○是否
      有犯罪之謀議，並推由被告戊○○實施詐欺犯罪之構成要
      件行為。就此，被告戊○○自案發初始即未曾供稱有與被
      告乙○○共同倡議要為本件詐欺犯行，其向甲○○所收取
      之款項亦無分文輾轉交付予被告乙○○，已如前述。告訴
      人甲○○嗣後雖指陳被告乙○○於被告戊○○遊說投資時
      ，有在旁附和，但姑且不論此情已為被告乙○○所否認，
      即或屬實，其亦始終未能陳稱所謂被告乙○○「附和」為
      詐欺之具體言談內容為何？是否僅為保證「被告戊○○絕
      對可信」一詞？告訴人甲○○如何因被告乙○○片面之附
      和言詞，即省略一般參與投資者所必為之審慎、嚴謹之評
      估過程，逕予相信被告戊○○所言投資案為真？且甲○○
      於案發初始之警詢筆錄與所提出之刑事告訴狀上亦僅陳稱
      「被告乙○○有口頭保證過被告戊○○絕對沒有問題」、
      「被告乙○○拍胸脯保證絕無問題」等語（見警卷第三頁
      ，核退字卷第一一頁），並未指陳被告乙○○有齊同積極
      勸諭其必參與投資之情事，縱被告乙○○確有為如此之「
      口頭保證」、「拍胸脯保證」，且在甲○○與被告戊○○
      電話聯繫，質疑其未實際出資時，未積極坦認告知甲○○
      真相；然此雖有可能係緣於被告乙○○自行觀察被告戊○○平日言行舉止，暫認被告戊○○確實可信之心得，且在
      其未評估完全認該投資案不可行前，不希望甲○○因聽聞
      其尚未投入資金款項而貿然要求退出，致投資案因此破局
      而確定無法共同參與投資，以致對真相之釐清有所保留；
      但更有可能係被告乙○○礙於情面，基於交際進退、虛與
      委蛇所為之應酬語詞，被告乙○○既無積極遊說甲○○加
      入投資案之舉止，如何以被告乙○○於被告戊○○為遊說
      當時之消極沈默；抑或在未能查知確認被告戊○○所言之
      「投資案」確屬騙局前，基於朋友情誼所為「被告戊○○
      絕對可信」之口頭保證；甚或在被告戊○○業已實現其詐
      欺之構成要件該當行為，且甲○○已然受騙而交付財物後
      ，面對甲○○質疑何以尚未齊同提出投資款時之含糊說詞
      ，未能確實告知實情等節；即可逕行推認被告乙○○自始
      即共同參與詐欺犯行？抑或率予論斷被告乙○○與戊○○
      間詐欺取財犯意聯絡之有無？另本件係被告乙○○主動向
      員警舉發，始進而查悉上情，倘被告乙○○確實共同參與
      詐騙，則其能私下解決，並竭力隱藏此情而猶未可及，又
      如何會向偵查機關主動舉報張揚，致令自己陷於遭訴追而
      有負擔詐欺究責危險之理。況本件公訴人既未提出任何具
      體事證憑佐被告乙○○因被告戊○○所提議「日日會」之
      投資案，有自甲○○處直接或輾轉收取任何款項，其既無
      分文利得，衡情亦難謂有任何犯罪動機敦促其積極遊說勸
      諭甲○○參與投資而有共同詐欺之犯行，是本件此部分既
      仍有合理可疑之處，依法自應逕對被告乙○○為有利認定
      之論斷。
  伍、綜此，本院經查並無任何證人聽聞或其他積極之證據，足
      認被告乙○○就被告戊○○所為前揭詐欺犯行有何犯意之
      聯絡而屬共謀共同正犯之情形，公訴人此部分認定所依據
      之理由尚有未足，即未達確信真實之程度，尚有合理性懷
      疑之存在。此外，復查無其他積極證據，足認被告乙○○
      確有共同參與被告戊○○所為詐欺犯行之情事。本件應認
      不能證明被告乙○○犯罪，揆諸前揭說明，自應依法就此
      被告乙○○被訴詐欺部分，另為無罪判決之諭知。
  陸、原審因認被告乙○○此部分之辯解尚可採信，其並無詐騙
      告訴人甲○○之犯行。本件復查無其他積極之證據足以證
      明被告乙○○有何公訴人所指之共同詐欺取財犯行，既不
      能證明被告乙○○此部分犯罪，依法為被告乙○○此部分
      無罪判決之諭知，並無違誤。按檢察官就被告犯罪事實，
      應負舉證責任，並指出證明之方法。因此，檢察官對於起
      訴之犯罪事實，應負提出證據及說服之實質舉證責任。倘
      其所提出之證據，不足為被告有罪之積極證明，或其指出
      證明之方法，無從說服法院以形成被告有罪之心證，基於
      無罪推定之原則，自應為被告無罪判決之諭知（最高法院
      九十二年台上字第一二八號判例參照）。本件查無證據證
      明被告乙○○有何檢察官所指之此部分犯行，已詳見前述
      ，而原審判決就卷內證據調查之結果，而為綜合判斷、取
      捨，認仍無從證明被告乙○○之此部分犯行，其得心證之
      理由已說明甚詳，所為論斷從形式上觀察，亦難認有違背
      經驗法則、論理法則，或有其他違背法令之情形，自難任
      意指為違法。檢察官據告訴人甲○○具狀略以︰「原審認
      被告乙○○對同案被告戊○○之投資案，尚未評估完全，
      致未投資，果如此，顯見被告乙○○對同案被告戊○○之
      投資案不瞭解，何以積極慫恿告訴人甲○○先行投資，並
      為口頭保證？況被告乙○○得知同案被告戊○○騙局後，
      何以持續與同案被告戊○○交好？其實，被告乙○○係利
      用告訴人對其信賴，聯手與同案被告戊○○施詐，原審不
      予詳查為此部分無罪之判決，認事用法顯有違誤」等語。
      及本件案發時，被告乙○○雖擔任牙醫師工作，收入不惡
      ，卻因沈迷電玩，積欠他人債務，且其中50萬元之欠款無
      法清償，央求同案被告戊○○居中協調，得以減價分期付
      款，且第1期僅償還5萬元，此情為被告乙○○所不否認，
      亦與同案被告戊○○證述情節相符，並有償還協議書影本
      附卷可稽。易言之，斯時被告乙○○阮囊羞澀，根本無力
      參與所謂「日日會」之投資，且其與同案被告戊○○素有
      交情，戊○○並非已組織有1、2百名會員之「日日會」，
      被告乙○○對此知之甚稔，何以參與同案被告戊○○遊說
      告訴人之行列，隱瞞此情，極力保證同案被告戊○○之投
      資案有潛力，並誆稱自己亦有投資意願？其後告訴人察覺
      該投資案有異，分別質問被告乙○○及戊○○，同案被告
      戊○○謊稱：「他說他有拿20萬進來。有啦，還有16萬，
      本來說禮拜要補進來，他跟我拖拖，拖到下禮拜。」等語
      ，被告乙○○亦謊稱：「我是說我16萬沒拿出來。（告訴
      人問：你不是說也把20萬收回去）沒有啦，哪有」等語，
      此有通話錄音譯文附卷可考（見臺灣臺中地方法院檢察署
      95年度偵字第24418號卷第 7、8頁）。而同案被告戊○○
      於原審交互詰問時，亦證稱被告乙○○要其幫忙圓謊等語
      。倘若被告乙○○未參與此次詐騙，其與同案被告戊○○
      何以聯手欺瞞，編造出被告乙○○已經投資20萬元之假象
      ，延緩告訴人發現無「日日會」之事實？況被告乙○○先
      於警詢時供稱：「我當時在場，並有看見朱少君將現金36
      萬元交給戊○○本人。」等語，嗣於偵查中亦稱：「我一
      開始就承認這是我們大家要合作，我一開始有出10萬，朱
      少君 (即告訴人甲○○）出36萬元，我有跟朱少君說戊○○這個人還要看，我對戊○○也有懷疑，朱少君交錢時我
      也有在旁邊。」等語，豈料其於原審準備程序時卻具狀翻
      稱：未於國碩電子遊戲場及摩根西餐廳遊說甲○○投資，
      對於甲○○投資毫無所悉云云。被告乙○○若未參與詐騙
      ，何以要撇清此事？至於本件係由同案被告戊○○，而非
      被告乙○○取得詐騙款，則與詐欺取財犯罪之成立無關，
      因被告乙○○係意圖為第三人不法之所有等情，而提起上
      訴云云。惟仍未提出其他積極證據證明被告乙○○有何與
      被告戊○○共同詐欺取財之犯行；均仍以證人即告訴人甲○○等之證言，擇其不利於被告乙○○者，採為被告乙○○此部分有罪之論據。然此業經原審就採證法則，詳細說
      明其取捨之依據，本院認為檢察官此部分上訴所述各節，
      仍不足以動搖原判決之基礎。是本件檢察官之此部分上訴
      ，並無理由，應予駁回。
據上論斷，應依刑事訴訟法第三百六十八條、第三百六十九條第
一項前段、第三百六十四條、第二百九十九條第一項前段，刑法
第三百零五條、第四十一條第一項前段，刑法施行法第一條之一
第一項、第二項前段，中華民國九十六年罪犯減刑條例第二條第
一項第三款、第七條、第九條，判決如主文。
本案經檢察官丁○○到庭執行職務。
中    華    民    國    97    年    11    月     5    日
            刑事第一庭  審判長法  官  陳  紀  綱
                              法  官  姚  勳  昌
                              法  官  張  智  雄
上列正本證明與原本無異。
不得上訴。
                              書記官  謝  雅  惠
中    華    民    國    97    年    11    月    7     日
附錄本案論罪科刑法條全文：
刑法第三百三十九條第一項、第三項
意圖為自己或第三人不法之所有，以詐術使人將本人或第三人之
物交付者，處五年以下有期徒刑、拘役或科或併科一千元以下罰
金。
前二項之未遂犯罰之。
刑法第三百零二條第一項
私行拘禁或以其他非法方法，剝奪人之行動自由者，處五年以下
有期徒刑、拘役或三百元以下罰金。
刑法第三百零五條
以加害生命、身體、自由、名譽、財產之事，恐嚇他人致生危害
於安全者，處二年以下有期徒刑、拘役或三百元以下罰金。


司法院資訊處製作；財團法人民間司法改革基金會備份。
